臺灣屏東地方法院簡易民事判決　　　　109年度屏簡字第635號
原　　　告　廖振賢　


被　　　告　黃煥永　



上列當事人間給付票款事件，本院於民國110 年11月10日言詞辯
論終結，判決如下：
    主  文
被告應給付原告新臺幣（下同）220,000 元，及自民國109 年9
月25日起至清償日止，按年息6％計算之利息。
訴訟費用由被告負擔。
本判決第一項得假執行，但被告於假執行實施前以新臺幣220,00
0 元為原告預供擔保後，得免為假執行。
    事實及理由
一、原告主張：原告持有被告所簽發如附表所示支票乙紙（下稱
    系爭支票），經屆期提示，竟因存款不足遭退票而不獲付款
    ，爰依票據之法律關係提起本件訴訟等語，並聲明：如主文
    第1 項所示。
二、被告則以：系爭支票上「黃煥永」之印文，確係以其所有之
    印章所蓋，惟系爭支票非被告簽發，而係訴外人林國輝冒用
    其名義申請支票並盜用其印章簽發等語，資為抗辯。並聲明
    ：原告之訴駁回。
三、得心證之理由：
  ㈠按「在票據上簽名者，依票上所載文義負責。」、「發票人
    應照支票文義擔保支票之支付。」、「．．第二章第九節關
    於追索權之規定，除第八十五條第二項第一款、第二款、第
    八十七條、第八十八條、第九十七條第一項第二款、第二項
    及第一百零一條外，．．均於支票準用之。」。「支票到期
    不獲付款時，執票人於行使或保全支票上權利之行為後，對
    於背書人、發票人及支票上其他債務人得行使追索權。」、
    「發票人、承兌人、背書人及其他票據債務人，對於執票人
    連帶負責」、「執票人向支票債務人行使追索權時，得請求
    自為付款提示日起之利息，如無約定利率者，依年利六釐計
    算。」此票據法第5 條第1 項、第126 條、第144 條準用第
    85條第1 項及第96條第1 項、第133 條分別定有明文。查原
    告主張系爭支票上有「黃煥永」之真正印文，屆期提示遭退
    票不獲付款等情，業據提出系爭支票及退票理由單為證（本
    院109 年度司促字第13130 號卷第5 頁），應認原告主張為
    真實。從而，原告依票據之法律關係請求如主文第一項所示
    ，為有理由，應予准許。
  ㈡又按印章由自己蓋用，或由有權使用之人蓋用為常態，由無
    權使用之人蓋用為變態，故主張變態事實之當事人，應就此
    負舉證責任。次按支票為無因證券，執票人行使票據上權利
    ，就支票之取得，有無正當原因，或有無對價關係，自不負
    證明之責。又發票人欄之印章如為真正，即應推定該支票亦
    屬真正。申言之，得據以判斷該支票係為發票人作成。倘主
    張其印章係被盜用時，則被盜用之事實，按諸舉證責任分配
    之原則，轉應由為此主張者負舉證責任。被告雖以前詞置辯
    ，然被告就系爭支票上發票人欄位「黃煥永」之印章為真正
    乙節並未爭執，自應推定系爭支票屬真正，則依上開說明，
    被告自應就其印章遭林國輝盜用乙事負舉證之責。被告雖抗
    辯系爭印章為林國輝所盜蓋，固提出新鈴汽車公司員工薪資
    表、刑事告訴狀、受理刑事案件報案三聯單、臺灣中小企業
    銀行仁大分行被告支票帳戶明細表等為證（見本院卷第41-4
    6 、48-55 頁），然新鈴汽車公司員工薪資表僅能證明林國
    輝為為該公司員工，而刑事告訴狀、受理刑事案件報案三聯
    單，僅能證明被告對林國輝提出侵占、偽造有價證券、偽造
    文書、盜用印章等刑事告訴之事實而已，至於臺灣中小企業
    銀行仁大分行被告支票帳戶明細表只能證明該支票帳戶往來
    明細，然綜合上開證據，尚不足以認定有被告所指林國輝冒
    用其名義申請支票並盜用其印章簽發乙情，且被告迄至本件
    言詞辯論終結前均未再舉證以實其說，故被告所辯自難採信
    。
  ㈢從而，原告依票據法律關係，請求發票人即被告按發票文義
    負給付系爭支票票款23萬元之責任，及自109 年9 月25日起
    至清償日止，按年息6 ％之利息，核屬有據，應予准許。
四、本件事證已臻明確，兩造其餘攻擊防禦方法，與本件判決結
    果，尚無影響，爰不逐一論述，附此敘明。
五、本件係就民事訴訟法第427 條第1 項訴訟適用簡易程序所為
    被告敗訴判決，依同法第389 條第1 項第3 款規定，應依職
    權宣告假執行。並依同法第392 條第2 項規定，依職權宣告
    被告為原告預供擔保後，得免為假執行。
六、訴訟費用負擔之依據：民事訴訟法第78條。
中    華    民    國   110    年    11    月    24    日
                        屏東簡易庭  法  官  曾吉雄
正本係照原本作成。
如對判決上訴，須於判決送達後廿日內向本院提出上訴狀，其未
表明上訴理由者，應於提出上訴後二十日內向本院補提理由書狀
（均須按他造當事人之人數附繕本）。
如委任律師提起上訴者，應一併繳納上訴審裁判費。
中    華    民    國   110    年    11    月    24    日
                                    書記官  潘豐益
附表
┌──┬───┬───────┬──────┬──────┬───────┬────────┐
│編號│發票人│發票日（民國）│  票據金額  │票據號碼    │提示日（民國）│付款人          │
│    │      │              │ （新臺幣） │            │              │                │
├──┼───┼───────┼──────┼──────┼───────┼────────┤
│ 1  │黃煥永│109年9月24日  │220,000元   │AI0000000   │109 年9 月25日│臺灣中小企業銀行│
│    │      │              │            │            │              │仁大分行        │
└──┴───┴───────┴──────┴──────┴───────┴────────┘